臺灣高等法院民事裁定
111年度抗字第1096號
抗  告  人  胡友元  


相  對  人  李明秀  
            陳妹細  


上列當事人間假扣押聲明異議事件，抗告人對於中華民國111年7
月6日臺灣臺北地方法院111年度全事聲字第61號裁定提起抗告，
本院裁定如下： 
    主  文
抗告駁回。
抗告費用由抗告人負擔。
    理  由
一、相對人即債權人為第三人李水良之父及配偶，抗告人即債務
    人於民國111年4月12日駕駛車號0000-00自用小客貨車，在
    新北市○○區○○路○○○路○○○○○號000-0000重型機車之李水良發
    生車禍，致李水良於同年月17日不治死亡（下稱系爭事故）
    ，相對人主張因系爭事故得請求抗告人賠償新臺幣（下同）
    908萬元，就其中600萬元聲請假扣押抗告人之財產，經原法
    院司法事務官以111年度司裁全字第884號裁定，准以200萬
    元供擔保後得對抗告人所有之財產於600萬元範圍內為假扣
    押（下稱原處分），抗告人不服，聲明異議，經原法院111
    年度全事聲字第61號裁定駁回（下稱原裁定），抗告人不服
    ，提起本件抗告，請求廢棄原裁定及原處分，並駁回相對人
    之請求。
二、抗告意旨略以：相對人雖於111年5月10日以律師函（下稱系
    爭律師函）通知伊於文至後3日內協商系爭事故之損害賠償
    事宜，惟本件案情複雜，請求金額甚鉅，諸多細節尚未經過
    調查，於車禍事故鑑定報告作成前，無法釐清責任比例，顯
    然無法期待伊得於3日期限內回覆處理。伊於同年月31日以
    律師函回函（下稱系爭回函）表示無法同意相對人提出之賠
    償金額，並非斷然堅決拒絕賠償，僅係請相對人再行審視金
    額多寡，仍有協商之意，且伊亦委請律師出席調解，但雙方
    無法達成共識。又系爭律師函請求賠償金額1,722萬元，與
    本件假扣押聲請賠償金額908萬元，相差甚鉅，系爭律師函
    係恫嚇伊使之無法處理，再向法院聲請假扣押，以此不正方
    式作為取得釋明假扣押原因之依據，嚴重侵害伊之財產權，
    相對人並未釋明假扣押之原因，原裁定未察而駁回抗告人之
    異議，實有違誤等語。
三、按債權人就金錢請求或得易為金錢請求之請求，欲保全強制
    執行者，得聲請假扣押；請求及假扣押之原因，應釋明之；
    前項釋明如有不足，而債權人陳明願供擔保或法院認為適當
    者，法院得定相當之擔保，命供擔保後為假扣押。民事訴訟
    法第522條第1項、第526條第1項、第2項分別定有明文。當
    事人之陳述及提出之相關證據，倘可使法院得薄弱之心證，
    信其事實上之主張大概為如此者，自不得謂為未釋明。又於
    非交易型之車禍侵權紛爭，債權人主張其因債務人不法侵害
    身體或健康之行為，致受有醫療費、喪失或減少勞動能力、
    增加生活上需要之損害，應由債務人負損害賠償責任時，法
    院非不得依民事訴訟法第277條但書規定，減輕債權人之釋
    明責任，並於綜合債權人難以查知本無交易往來之債務人財
    產、債權人曾向債務人請求給付而遭斷然堅決拒絕、債務人
    應負賠償責任之可能性甚高、債權人聲請假扣押之金錢請求
    尚稱相當、債務人現有財產未遠高於債權人請求金額致債權
    人將來有難以獲償之虞等具體情事後，認所得薄弱之心證，
    已達降低後之證明度，信其事實上主張大概為如此，即非不
    得准為以供擔保為條件之假扣押裁定（最高法院105年度台
    抗字第349號裁定意旨參照）。
四、經查：
  ㈠相對人主張其分別為李水良之父及配偶，因系爭事故對抗告
    人有損害賠償之債權存在乙節，有其提出之新北市政府警察
    局新店分局道路交通事故當事人登記聯單、系爭事故現場圖
    、現場照片、佛教慈濟醫療財團法人台北慈濟醫院診斷證明
    書、臺灣臺北地方檢察署相驗屍體證明書在卷可參（見司裁
    全卷第23至47頁），足認相對人已釋明本件假扣押之請求。
    又相對人主張抗告人拒絕給付損害賠償，將來有不能強制執
    行或甚難執行之虞，有其提出兩造往來之信函為證，堪認就
    假扣押之原因，並非全無釋明。
　㈡抗告人雖主張系爭律師函給予之期限過短，請求金額與假扣
    押聲請金額差距甚大，係以不正方式取得釋明資料，且其有
    協商之意，並無斷然堅決拒絕給付之情事，相對人並未釋明
    假扣押原因云云，惟查：
　⒈系爭律師函通知抗告人於文至3日內聯繫處理系爭事故損害賠
    償事宜，若逾期未獲置理者即訴究其應負之民刑事責任等語
    ，已於111年5月11日送達抗告人，有系爭律師函與郵件收件
    回執附卷可稽（見司裁全卷第49至53頁），而迄至相對人於
    同年月20日聲請本件假扣押（見司裁全字卷第3頁），並經
    原處分於同年月24日作成以前，抗告人並未證明有出面與相
    對人聯繫處理系爭事故之事實，其收受系爭律師函超過20日
    後，始於同年月31日以系爭回函表示無法同意相對人提出之
    金額，請相對人再行審視，其亦願出面協商調解等語（見全
    事聲第61號卷第25至27頁），惟仍未提出任何和解金額之方
    案，依一般社會通念，可認抗告人已表明拒絕相對人之請求
    ，況於本件抗告時，抗告人仍未就系爭事故對相對人作何賠
    償，復未於法院調解時達成任何共識乙節，業經相對人陳明
    在案（見本院卷第89頁），故相對人就本件假扣押之原因，
    並非毫無釋明。
　⒉系爭事故為非交易型之車禍侵權紛爭，本難期待債權人在短
    時間內即能就個別不同項目之賠償金額為明確、特定之請求
    ，且符合民事訴訟法第255條第1項各款規定之事由者，法律
    上亦允許原告為訴之變更追加。查相對人通知抗告人之系爭
    律師函固記載請求賠償金額為1,722萬元，然其於本件假扣
    押聲請狀已表示就喪葬費及子女慰撫金部分暫不計算，僅先
    以908萬元為本件損害賠償之請求，而以其中600萬元聲請假
    扣押（見司裁全字卷第6頁），亦未逾越其在系爭律師函主
    張之賠償金額，上開金額之差距，難認有何不合理而有故意
    恫嚇抗告人無法處理之情事，則抗告人主張系爭律師函係以
    不正方式取得釋明資料云云，亦無可採。
五、綜上，抗告人收受系爭律師函後，迄原處分作成之前，並未
    與相對人聯繫處理系爭事故賠償事宜，雖為系爭回函表示願
    意協商，但迄今仍未賠償相對人或達成和（調）解共識，可
    認有拒絕給付之情事，且抗告人於檢察官相驗時自承就系爭
    事故之發生有過失在案（見全事聲第61號卷第49頁），其就
    系爭事故應負賠償責任之可能性甚高，相對人就假扣押請求
    之金額尚稱相當，參照前揭說明，原處分認相對人並非全無
    釋明，且已陳明願供擔保補正其釋明之不足，而准其供擔保
    後為假扣押，原裁定維持原處分，駁回抗告人之異議，核無
    違誤，抗告人提起本件抗告，並無理由，應予駁回。
六、據上論結，本件抗告為無理由，爰裁定如主文。
中　　華　　民　　國　　111 　年　　9 　　月　　 6 　 日
                  民事第二十五庭  
                        審判長法  官  謝碧莉
                              法  官  楊惠如
                              法  官  林俊廷
正本係照原本作成。
本裁定除以適用法規顯有錯誤為理由外，不得再抗告。如提起再
抗告，應於收受送達後10日內委任律師為代理人向本院提出再抗
告狀。並繳納再抗告費新臺幣１千元。
中　　華　　民　　國　　111 　年　　9 　　月　　7 　　日
　　　　　　　　　　　　    　書記官  高瑞君